【裁判字號】    97,訴,2102
【裁判日期】    970730
【裁判案由】    毒品危害防制條例
【裁判全文】
臺灣板橋地方法院刑事判決              97年度訴字第2102號
公  訴  人  臺灣板橋地方法院檢察署檢察官
被      告  乙○○
選任辯護人  蔡明和律師
上列被告因毒品危害防制條例案件，經檢察官提起公訴（97年度
偵字第6551號），本院判決如下：
    主  文
乙○○無罪。
    理  由
一、公訴意旨略稱：被告乙○○前於民國93年間，因施用毒品案
    件，經依臺灣高雄地方法院以93年度毒聲字第2587號入戒治
    處所施以強制戒治，於94年7 月20日執行完畢出所；又於94
    年間，因違反槍砲彈藥刀械管制條例案件，經判處有期徒刑
    1 年8 月，96年減刑為有期徒刑11月，甫於96年7 月16日縮
    刑期滿執行完畢。詎其猶不知悔改，於不詳時、地，向真實
    姓名，年籍不詳之人，以不詳之價格，購入第一級毒品海洛
    因、第二級毒品甲基安非他命後，除供自己施用外，因量多
    ，乃萌生伺機賣予他人之意圖，旋即將海洛因分裝為4 包，
    甲基安非他命分裝為7 包，伺機欲轉賣不特定人牟利，意圖
    販賣而持有之。惟尚未及售出，於97年2 月15日19時20分許
    ，在臺北縣土城市○○路○ 段260 巷24號5 樓為警查獲，並
    扣得上開海洛因4 包（共淨重11.28 公克）、甲基安非他命
    7 包（驗餘共毛重86.48 公克）、分裝杓2 支、分裝袋1 包
    （60個）、手機2 支、販毒所用之新臺幣（下同）53,000元
    ，因認被告涉犯毒品危害防制條例第5 條第1 項意圖販賣而
    持有第一級毒品海洛因罪嫌、同條第2 項之意圖販賣而持有
    第二級毒品甲基安非他命罪嫌云云。
二、按犯罪事實應依證據認定之，無證據不得認定犯罪事實；另
    曾經判決確定者，應諭知免訴之判決，刑事訴訟法第154 條
    第2 項、第302 條第1 款分別定有明文。而事實之認定，應
    憑證據，如未發現相當證據或證據不足以證明，自不能以推
    測或擬制之方法，為裁判基礎；再認定不利於被告之事實，
    須依積極證據，苟積極證據不足為不利於被告事實之認定時
    ，即應為有利於被告之認定，更不必有何有利之證據（最高
    法院30年上字第816 號判例）；又所謂「積極證據足以為不
    利被告事實之認定」係指據為訴訟上證明之全盤證據資料，
    在客觀上已達於通常一般之人均不致於有所懷疑，而得確信
    被告確曾犯罪之程度，若未達到此一程度，而有合理懷疑之
    存在時，即無從為有罪之認定，最高法院40年臺上字第86號
    、76年臺上字第4986號分別著有判例可資參照。
三、公訴人認被告乙○○涉犯上開罪嫌，無非係以扣案之第一級
    毒品海洛因4 包、第二級毒品甲基安非他命7 包、分裝杓2
    支、分裝袋1 包（60個）、手機2 支、53,000元及被告持有
    之上開第一級毒品海洛因、第二級毒品甲基安非他命數量甚
    鉅並予分裝，顯然非單純供自己施用為其主要論據。訊據被
    告固不否認持有上開扣案第一級毒品海洛因、第二級毒品甲
    基安非他命等物，惟堅決否認有何意圖販賣而持有第一級、
    第二級毒品犯行，辯稱：伊因為過年期間到臺北來找親戚並
    住一段時間，身上本來就帶著一些海洛因、甲基安非他命供
    自己施用，後來經由朋友介紹可向姓名年籍不詳綽號「阿草
    」之成年男子購買品質較好之海洛因、甲基安非他命，所以
    伊就購買了海洛因及甲基安非他命準備供自己日後施用，伊
    沒有要販賣海洛因及甲基安非他命之意思等語，經查：
（一）被告於97年2 月15日19時20分許，在臺北縣土城市○○路
      ○ 段260 巷24號5 樓為警查獲，並扣得白色粉末4 包、淡
      褐色晶體7 包等物之情，業據被告自承在卷，並經證人即
      查獲被告之警員丙○○、甲○○於本院審理中證述在卷，
      復有前揭物品扣案可佐，而扣案之白色粉末4 包，經送法
      務部調查局鑑驗後，認均含第一級毒品海洛因成分（合計
      淨重11.28 公克，純度35.25 ﹪，純質淨重3.98公克）；
      另扣案之淡褐色晶體7 包，經內政部警政署刑事警察局鑑
      驗後，均檢出第二級毒品甲基安非他命（其中2 包毛重共
      71.81 公克，取0.08公克鑑驗用罄，剩餘71.73 公克，純
      度約92﹪、純質淨重約62.8公克；另5 包毛重共14.83 公
      克，取0.08公克鑑驗用罄，剩餘14.7 5公克，純度約98
      ﹪、純質淨重約12.28 公克），有法務部濫用藥物實驗室
      97年3 月9 日調科壹字第0972301303 0號鑑定書、內政部
      警政署刑事警察局97年2 月29日刑鑑字第0970024740號鑑
      定書各1 份附卷可佐（97年度偵字第6551號卷第39、40頁
      ），固足徵被告持有之上開扣案物品分別為第一級毒品海
      洛因、第二級毒品甲基安非他命無訛。
（二）然被告上開持有之第一級毒品海洛因，不論其淨重11.28
      公克或純質淨重3.98公克，數量均非甚鉅，顯未逾一般施
      用毒品者可能持有之數量。至被告持有之上開第二級毒品
      甲基安非他命數量雖非少，然按所謂意圖販賣而持有毒品
      罪，係指行為人原無販賣營利之意圖，於購入或因其他原
      因取得毒品後，另行起意販賣營利者而言，與販賣毒品只
      須以營利為目的而購入或販出毒品即成立犯罪，二者固有
      不同，惟意圖販賣而持有毒品罪亦須以行為人取得毒品後
      ，主觀上另萌販售牟利之意圖，始足當之，如欠缺此等營
      利之犯意，即難以意圖販賣而持有毒品罪相繩（最高法院
      95年度臺上字第3574號判決參照）。查被告持有扣案之第
      二級毒品甲基安非他命7 包，乃一客觀事實，至於其主觀
      上係出於何等故意而持有，可能原因甚多，參以被告前曾
      因施用第一級、第二級毒品案件，經裁定送觀察、勒戒及
      強制戒治，有臺灣高等法院被告前案紀錄表乙份在卷可考
      ，且被告於97年2 月15日為警查獲時，經採其尿液送驗呈
      嗎啡及甲基安非他命陽性反應，亦有臺灣檢驗科技股份有
      限公司CH/2008/20354 號濫用藥物檢驗報告1 份在卷可參
      （上開偵查卷第34頁），可見被告於前揭採尿前26小時、
      96小時前某時有施用第一級毒品海洛因、第二級毒品甲基
      安非他命，足徵被告有施用第一級毒品海洛因、第二級毒
      品甲基安非他命之毒癮，則依被告所辯其為求降低成本，
      大量買進甲基安非他命分裝後供自己施用，要非絕無可能
      ，自不能僅以被告持有之甲基安非他命數量頗鉅且已分裝
      ，即逕推論被告於取得甲基安非他命後，必定另萌販售牟
      利之意圖，而將其他有利於被告之合理可能均予排除。
（三）又起訴書固認為依一般偵審實務所習知之濫用藥物常識，
      施用海洛因、甲基安非他命之最低致死量分別為0.2 公克
      與1 公克以觀，被告所供每日施用第一級毒品海洛因、第
      二級毒品甲基安非他命數量（各為1/2 錢、2 克），已遠
      超過最低致死量，所辯顯不足採，然上開「海洛因0.2 公
      克」、「甲基安非他命1 公克」之數量乃係「最低」致死
      量，如有經常習用第一級毒品海洛因、第二級毒品甲基安
      非他命者，其每日施用之致死量，顯然將高於該「最低」
      致死量，惟其上限之「最大」致死量為何，實務上及醫學
      上則均未見說明，致無從推論，而自被告有多次施用第一
      級毒品海洛因、第二級毒品甲基安非他命之情觀之，其應
      屬習用第一級毒品海洛因、第二級毒品甲基安非他命之人
      ，則其每日施用毒品之數量，縱高於上開「最小」致死量
      ，亦非必與常情有悖，當難逕認其所供每日施用之毒品數
      量必非無稽。況被告所持有之扣案第一級毒品海洛因、第
      二級毒品甲基安非他命之純質淨重各為3.98公克、80.55
      公克，依上開最低致死數量計算，被告所持有之扣案第一
      級毒品海洛因、第二級毒品甲基安非他命所能使用之日數
      各約為20日、81日，期間均非長，則被告所辯為求降低成
      本，在其經濟能力許可之範圍內，一次購入較多數量之第
      一級毒品海洛因、第二級毒品甲基安非他命欲供己施用，
      亦非無據。
（四）扣案之分裝袋、分裝杓，均有其通常之用途，亦常為施用
      毒品者用以分裝毒品吸食使用，無法以之證明被告於主觀
      上具有販賣毒品之意圖，至扣案之53,000元、門號000000
      00 00 號、0000000000號行動電話2 支（含SIM 卡2 張）
      ，客觀上均難認與被告意圖販賣而持有第一級毒品海洛因
      、第二級毒品甲基安非他命犯行有何關連性，自亦難據以
      為被告不利之認定。
（五）綜上，依公訴人提出之證據，尚無從獲致被告確有意圖販
      賣而持有扣案第一級毒品海洛因、第二級毒品甲基安非他
      命之確信，被告辯稱其持有上開第一級毒品海洛因、第二
      級毒品甲基安非他命係供個人施用等語，非無採信，此外
      ，復查無其他證據證明被告涉犯意圖販賣而持有第一級、
      第二級毒品犯行，是被告之犯行應屬不能證明。又被告被
      訴於97年2 月15日某時，在臺北縣土城市○○路○ 段260
      巷24號5 樓租屋處，分別施用第一級毒品海洛因、第二級
      毒品甲基安非他命，經警於同日19時20分許，在上址，扣
      得海洛因4 包（共淨重11.28 公克）、甲基安非他命7 包
      （驗餘共毛重86.48 公克），因認被告涉犯施用第一級、
      第二級毒品犯行，業據臺灣板橋地方法院檢察署檢察官於
      97 年3月31日以97年度毒偵字第2035號提起公訴，經本院
      於97年5 月30日以97年度訴字第1572號判處有期徒刑8 月
      、6 月，應執行有期徒刑1 年，經上訴後由臺灣高等法院
      以97年度上訴字第2961號受理在案，嗣於97年7 月17日因
      撤回上訴而判決確定等情，有臺灣高等法院被告前案記錄
      表1 份在卷可憑，本案被告被訴持有第一級毒品海洛因、
      第二級毒品甲基安非他命之行為，屬上開施用而持有第一
      級毒品海洛因、第二集毒品甲基安非他命犯行之範疇，與
      前述已判決確定之施用第一級毒品海洛因、第二級毒品甲
      基安非他命犯行間，有吸收犯之實質上一罪關係，雖應為
      其施用第一級、第二級毒品犯行之確定判決效力所及，然
      按「被告涉嫌販賣第二級毒品之犯行，與另案施用第二級
      毒品之犯行（經判刑5 月確定）並無結合犯或集合犯或接
      續犯或吸收犯等一罪之關係，被告另案施用第二級毒品之
      犯行，經判決確定之既判力，自不及販賣第二級毒品之犯
      行，販賣第二級毒品罪，如不能證明，應為無罪之判決而
      非免訴之判決」，最高法院96年度臺非字第129號判決可
      資參照，故本件既尚未能證明被告有意圖販賣而持有之犯
      行，揆諸首揭說明，自應為無罪之諭知。
據上論斷，應依刑事訴訟法第301 條第1 項，判決如主文。
本案經檢察官陳旻源到庭執行職務。
中    華    民    國    97    年    7     月    30    日
                  刑事第十三庭  審判長法  官  李麗珠
                                      法  官  許映鈞
                                      法  官  俞秀美
以上正本證明與原本無異。
如不服本判決，應於判決送達後10日內敘明上訴理由，向本院提
出上訴狀。
                                      書記官  謝怡貞
中    華    民    國    97    年    7     月    31    日


司法院資訊處製作；財團法人民間司法改革基金會備份。
